【裁判字號】    95,交聲,97
【裁判日期】    951116
【裁判案由】    違反道路交通管理處罰條例聲明異議
【裁判全文】
臺灣臺東地方法院刑事裁定              95年度交聲字第97號
原處分機關  交通部公路總局高雄區監理所臺東監理站
異  議  人
即受處分人  甲○○
上列受處分人因違反道路交通管理處罰條例案件，對於交通部公
路總局高雄區監理所臺東監理站於中華民國95年1月26日所為之
處分（原處分案號：東監違字第駕裁81-Q00000000號），暨中華
民國95年10月4日所為之處分（原處分案號：東監違裁字第裁81-
Z00000000號），聲明異議，本院裁定如下：
    主  文
異議均駁回。
    理  由
一、聲明異議意旨略以：異議人即受處分人甲○○於民國94年11
    月2日下午5時許，駕駛車牌號碼498-GB號營業曳引車行駛在
    臺2線公路146.4公里處，因右側超車為員警舉發，惟該舉發
    違反道路交通管理事件通知單送達至異議人戶籍地址，由其
    父簽收於掛號回執上，卻疏未將收受通知之事情告知異議人
    。遲至95年10月4日經公司人員告知異議人駕照遭吊扣，需
    以駕照吊扣期間駕車之規定舉發，經異議人查詢之結果始查
    知上情，為此聲明異議。
二、按受處分人不服道路交通管理處罰條例第8條主管機關所為
    之處罰，得於接到裁決書之翌日起20日內，向管轄地方法院
    聲明異議，道路交通管理處罰條例第87條第1項定有明文；
    次按交通法庭認聲明異議不合法律上之程式或其異議權已喪
    失者，應以裁定駁回之，道路交通案件處理辦法第18條前段
    亦設有明文規定。又處理違反道路交通管理事件，有關文書
    送達之程序，準用行政程序法送達之規定；違反道路交通管
    理事件統一裁罰標準及處理細則第5條亦定有明文。而行政
    程序法中對於文書送達，於應受送達人之住居所、事務所或
    營業所為之。但在行政機關辦公處所或他處會晤應受送達人
    時，得於會晤處所為之；於應送達處所不獲會晤應受送達人
    時，得將文書付與有辨別事理能力之同居人、受僱人或應送
    達處所之接收郵件人員，行政程序法第72條第1項、第73條
    第1項分別定有明文。
三、經查：
  (一)異議人原領有之車牌號碼489-GB號之營業貨運曳引車，於94
    年11月2日下午5時5分許，在臺2線公路146.4公里處右側超
    車，經宜蘭縣警察局以違反道路交通管理處罰條例第47條第
    3款規定掣單舉發，嗣受處分人於應到案日期前未提出申訴
    或繳納罰鍰，經原處分機關於95年1月26日以駕裁81-Q00000
    000號裁決書裁處：1.罰鍰新臺幣（下同）2,400 元，並記
    違規點數1點，限期於95年2月25日前繳納。2.逾期不繳納者
    ：(1)自95年2月26日起易處吊扣駕駛執照3個月。(2)95年3月
    12日前未繳送駕駛執照者，自95年3月13日起易處吊銷，並
    逕行註銷駕駛執照。(3)駕駛執照經吊銷或註銷後，自95年3
    月13日起1年內不得重新考領駕駛執照。此份裁決書業經交
    由郵政機關於95年2月6日向異議人位於臺東縣池上鄉慶豐村
    3鄰32號之1住所為送達，因未獲會晤應受送達人本人，即將
    文書付與有辨別事理能力之同居人即異議人之父，以為送達
    ，此有原處分機關本件移送書所附之掛號郵政收件回執影本
    附卷可憑。是以依上開行政程序法之規定，堪認本件裁決書
    業已符合行政程序法第73條規定為送達，於送達之日即95年
    2月6日起即已發生合法送達之效力。故20日之異議期間應算
    至95年3月2日止，而異議人卻遲至95年10月13日始具狀聲明
    異議，此有受處分人聲明異議狀上原處分機關收狀戳章在卷
    可憑，是異議人對上開裁決書提出聲明異議，已逾20日之法
    定期間，顯然不合法律上之程式，且屬無從補正之事項，自
    應將此部分予以駁回。
  (二)本件異議人另對原處分機關95年10月4日東監違裁字第裁81-
    Z00000000號裁決書聲明異議，此有聲明異議狀1份在卷可參
    。惟汽車所有人、駕駛人違反本條例，經主管機關裁決後逾
    20日未向管轄地方法院聲明異議，或其聲明異議經法院裁定
    確定，而不依裁決或裁定繳納罰鍰或不繳送汽車牌照、駕駛
    執照者，依下列規定處理之：一、經處分吊銷汽車牌照或駕
    駛執照者，由公路主管機關逕行註銷。二、經處分吊扣汽車
    牌照或駕駛執照者，按其吊扣期間加倍處分；仍不依限期繳
    送汽車牌照或駕駛執照者，吊銷其汽車牌照或駕駛執照。三
    、罰鍰不繳納者，依法移送強制執行按汽車駕駛人駕駛聯結
    車、大客車、大貨車，領有機器腳踏車駕駛執照駕車者，汽
    車所有人及駕駛人各處新臺幣40,000元以上80,000元以下罰
    鍰，並當場禁止其駕駛，道路交通管理處罰條例第65條第1
    款、第3款、第21條之1第1項第2款定有明文。原處分機關
    95年1月26日東監違字第駕裁81-Q00000000號處分已合法送
    達並生效，已如前述，原處分機關依上開規定於95年3月13
    日起易處吊銷，並逕行註銷駕駛執照，異議人復於95年8月
    28日因領有機器腳踏車駕駛執照而駕駛營業貨運曳引車之違
    規事實，原處分機關依道路交通管理處罰條例第21條之1第1
    項第2款裁處罰鍰60,000元，自屬合法。
四、據上論斷，應依道路交通案件處理辦法第18條、第19條，裁
    定如主文。
中    華    民    國    95    年    11    月    16    日
                  交通法庭  法  官  徐淑芬
以上正本證明與原本無異。
如不服本裁定，應於裁定送達後5日內向本院提出抗告狀（須附
繕本）。
「切勿逕送上級法院」
                            書記官  王希文
中    華    民    國    95    年    11    月    16    日


司法院資訊處製作；財團法人民間司法改革基金會備份。
